【裁判字號】    92,訴,847
【裁判日期】    920430
【裁判案由】    強盜
【裁判全文】
臺灣高雄地方法院刑事判決                          九十二年度訴字第八四七號
    公  訴  人  臺灣高雄地方法院檢察署檢察官
    被      告  甲○○
    選任辯護人  紀錦隆律師
                施介元律師
右列被告因強盜案件，經檢察官提起公訴（九十二年度偵字第六五一二號），本院判
決如左：
    主  文
甲○○意圖為自己不法之所有，攜帶兇器，以強暴至使不能抗拒，而取他人之物，未
遂，處有期徒刑陸年。
玩具手槍貳把、棉質及塑膠手套各壹雙、彎刀及美工刀各壹把、背包壹個、全罩式安
全帽壹頂，均沒收之。
    事  實
一、甲○○意圖為自己不法所有，於民國九十二年三月二十二日夜間，先用不透明膠
    帶將其所有之車牌號碼ＯＬＵ─二四六號機車車牌貼住覆蓋，並戴上其所有之塑
    膠及棉質手套各一雙，再將其所有之狀似真槍玩具手槍二把及客觀上具危險攻擊
    性之兇器彎刀、美工刀各一把置於背包內，隨即頭戴其所有之全罩式安全帽，攜
  帶前揭置放玩具手槍、彎刀及美工刀之背包，騎乘前揭機車外出，準備伺機強盜
    。同日二十時三十分許，其行經高雄市○○區○○路一六三號「萬里香海產店」
    時，見萬里香海產店並無阻隔內外之大門及牆壁，且站在該店店內櫃檯旁之會計
    丙○○，將客人所交付之現金收納在腰間懸掛之霹靂包（內有現金約新臺幣一萬
    餘元，起訴書誤載為新臺幣八萬元），遂將機車停放在萬里香海產店對面後，攜
    帶前揭置放玩具手槍、彎刀及美工刀之背包，手戴前揭塑膠及棉質手套，頭戴前
    揭全罩式安全帽，逕自進入萬里香海產店，先以玩具手搶抵住丙○○頭部，著手
    以此強暴之方式，至使丙○○誤認該玩具手槍為真槍而不能抗拒，再動手強取掛
    在丙○○腰間之霹靂包。嗣於其尚未得手之際，即為該店另名服務生乙○○發覺
    ，並將之摔倒在地予以制服，旋即為據報趕赴現場之員警逮捕而未遂，並當場扣
    得其所有供犯罪所用之玩具手槍二把、棉質及塑膠手套各一雙、彎刀及美工刀各
    一把、背包一個及全罩式安全帽一頂。
二、案經高雄市警察局小港分局移送臺灣高雄地方法院檢察署檢察官偵查起訴。
    理  由
一、訊據被告甲○○固不否認用不透明膠帶將其所有之前揭機車車牌貼住覆蓋，並戴
    上塑膠及棉質手套各一雙，隨即騎乘機車外出，並將機車停放在萬里香海產店對
    面後，攜帶置放玩具手槍、彎刀及美工刀之背包，頭戴前揭全罩式安全帽，逕自
    進入萬里香海產店，動手強取掛在被害人丙○○腰間之霹靂包等情，惟矢口否認
    有何強盜犯行，辯稱：沒有拿槍抵住被害人頭部，只是拿槍在離被害人一步的距
    離指著被害人，伊因長期患有重度失眠症，當天晚上伊吃了二顆安眠藥，所以在
    意識不清之情形下才犯案，不知道自己在做什麼等云云。
二、經查：
  (一)按強盜罪之強暴、脅迫，祇須抑壓被害人之抗拒或使被害人身體上、精神上，處
    於不能抗拒之狀態為已足，其暴力縱未與被害人身體接觸，仍不能不謂有強暴、
    脅迫行為；次按強盜罪所施用之強暴、脅迫手段，祇須足以壓抑被害人之抗拒，
    使其喪失意思自由為已足，縱令被害人實際無抗拒行為，仍於強盜罪之成立，不
    生影響，最高法院二十二年度上字第三一七號及三十年度上字第三二三號判例
    均可資參酌。本件被告如何先用不透明膠帶將其前揭機車車牌貼住覆蓋，再於雙
    手戴上塑膠及棉質手套各一雙後，戴上全罩式安全帽，攜帶玩具手槍、彎刀及美
    工刀，騎乘前揭機車外出伺機強盜，嗣於行經萬里香海產店時，見被害人將客人
    所交付之現金收納在腰間懸掛之霹靂包，遂將機車停放在萬里香海產店對面後，
    攜帶玩具手槍、彎刀及美工刀，進入萬里香海產店，以玩具手搶抵住被害人頭部
    ，並動手強取掛在被害人腰間之霹靂包未遂等情，業據其於警訊時坦承不諱，核
    與被害人及證人乙○○分別迭於警訊及本院審理時所證述之情節均大致相符（見
    九十二年三月二十二日警訊筆錄、同年四月十五日本院審理筆錄），並有玩具手
    槍二把、棉質及塑膠手套各一雙、彎刀及美工刀各一把、背包一個及全罩式安全
    帽一頂扣案，暨現場照片二幀在卷可資佐證，而前扣案之玩具手槍，經本院實際
    調取勘驗後，發現外觀確與真槍相似，且被害人確因而誤認被告持之抵住其頭部
    之前揭玩具手槍為真槍而不能抗拒等情，亦經被害人於本院審理時供述明確，故
    被告於本院審理時改辯稱其未以槍抵住被害人頭部云云，應不值採信，其持玩具
    手槍抵住被害人頭部之行為，依首揭說明，顯已至使被害人處於不能抗拒之程度
    甚明。
  (二)又按刑法上之心神喪失人與精神耗弱人，雖同屬關於其行為應否受非難，或其歸
    責程度高低之責任能力中的精神障礙範疇；但二者之精神障礙程度並不相同。前
    者指行為人於行為時之精神機能，對於外界事務全然缺乏知覺理會及判斷作用，
    而無自由決定意思之能力的障礙而言；後者則指行為人於行為時之精神機能，對
    於外界事物之感受、判斷能力並未完全喪失，僅較普通之人的平均程度顯然減退
    之障礙而言，最高法院八十三年度臺上字第二五四七號判決已闡述詳盡，故倘被
    告行為時，對於外界事物之感受、判斷能力不僅未完全喪失，亦未較普通之人的
    平均程度顯然減退，自不得以其患有精神病為由，卸免其刑責。本件被告雖辯稱
    其長期患有重度失眠症，當天晚上伊吃了二顆安眠藥，所以在意識不清之情形下
    才犯案，不知道自己在做什麼云云，並提出九十一年七月十七日曾赴林進興醫院
    就診之診斷證明書一份及案發當天服用之安眠藥二顆佐證，惟其既自承九十一年
    七月十七日之後，即未曾前往林進興醫院就診，而係改向高雄市○○路三百七十
    九號再生診所拿藥返家自行服用，且本院經函詢再生診所，該所亦函覆稱最近半
    年內無被告就診紀錄，有該所九十二年四月二十三日函文在卷可佐，足見其罹患
    之重度失眠症病情，於最近半年間應已有相當程度之改善，而不致對其日常生活
    造成影響。又被告既明確供承其用不透明膠帶將機車車牌貼住覆蓋，雙手戴上塑
    膠及棉質手套各一雙，頭戴上全罩式安全帽之目的，係防止被人看見車牌、避免
    被人認出及留下指紋等語（見九十二年三月二十三日警訊筆錄、同年月二十四日
    偵查筆錄），且迭於警訊、偵查及本院審理時，均能對其犯案過程詳為供述，而
    未顯現其有何精神耗弱甚至心神喪失之徵，加以為被告製作警訊筆錄之員警即證
    人蔡炳坤、王朝清二人亦到庭結證稱：被告遭逮捕後至製作警訊筆錄之時，均沒
    有口齒不清、語無倫次、走路不穩、眼神渙散等情形（見本院九十二年四月二十
    四日審理筆錄），且本院當庭播放九十二年三月二十二日及同月二十三日被告警
    訊錄音帶勘驗，其中九十二年三月二十二日警訊時，雖未依規定全程連續錄音，
    惟被告二次警訊時，回答承辦員警之問題，口齒清晰，條理分明，且能確實自行
    告知員警其住址、電話，而無答非所問之情形（見本院九十二年四月二十四日審
    理筆錄），併參酌其罹患之重度失眠症，根本非精神疾病，亦於案發時已有相當
    程度之改善，已詳如前述，則被告於案發當時無任何精神耗弱甚至心神喪失之情
    ，實堪認定，其辯稱案發當時意識不清云云，應係卸責畏罪之詞，而不足採信，
    亦無送請相關機關就被告案發當時精神狀態施以鑑定之必要。至被告雖稱其案發
    前吃了二顆安眠藥云云，惟被告於案發當時既無任何精神耗弱甚至心神喪失之情
    ，已詳如前述，則無論被告案發之前，是否確有服用安眠藥，均與被告本件犯行
    無涉，而無從做為對其有利之認定。再被告九十二年三月二十二日警訊筆錄，雖
    未依規定全程連續錄音，惟前揭警訊筆錄確與其陳述相一致，其確係基於任意性
    而自白，業經被告供承在卷，自無從執此即遽認前揭警訊筆錄不具證據能力，併
    予指明。
  (三)從而，本件至此事證已臻明確，被告犯行洵堪認定，應依法加以論科。
三、按攜帶兇器強盜罪之所謂兇器，其種類並無限制，凡客觀上足以對人之生命、身
    體、安全構成威脅，具有危險性之兇器均屬之，且祇須強盜時攜帶此種具有危險
    性之兇器為已足，並不以使用為必要，最高法院九十一年度臺上字第四○七八號
    判決可資參酌，故依前揭見解，彎刀及美工刀自屬兇器無誤。至本件被告雖未實
    際使用彎刀及美工刀，惟其既攜帶兇器彎刀及美工刀到場，依前揭最高法院之見
    解，被告所為自仍屬攜帶兇器強盜。是核被告所為，係犯刑法第三百三十條第二
    項、第一項之加重強盜未遂罪，並依刑法第二十六條前段規定，按既遂犯之刑減
    輕之。爰審酌被告之犯罪動機、目的、手段，及其生活狀況、品行、智識程度，
    其犯後雖已得被害人之諒解，有和解書一份在卷，並當庭向被害人致歉（見本院
    九十二年四月十五日審判筆錄），且未實際傷害被害人及未取得任何財物即遭制
    服，惟其迭於偵查及本院審理時，均一再辯稱其案發當時意識不清，意圖將其行
    為合理化並卸免罪責，實難認其已記取教訓，併審酌本件犯罪情節重大，對被害
    人身心造成嚴重影響等一切情狀，量處如主文所示之刑，以示儆懲。至公訴人雖
    具體求處判決被告有期徒刑八年，惟本院經審酌後，認被告經本院判處有期徒刑
    六年，應足以達到教化及制裁其犯行之目的，公訴人之求刑雖略嫌過重，惟本件
    被告犯罪亦無任何情狀可憫恕，爰不依刑法第五十九條酌減其刑，附此敘明。扣
    案之玩具手槍二把、棉質及塑膠手套各一雙、彎刀及美工刀各一把、背包一個及
    全罩式安全帽一頂，均為被告所有供犯罪所用之物，業據其供承在卷，併依刑法
    第三十八條第一項第二款規定，宣告沒收之。至另扣案之車牌號碼ＯＬＵ─二四
    六號機車鑰匙一把，非屬被告犯本罪所用之物，爰不予宣告沒收之。
據上論斷，應依刑事訴訟法第二百九十九條第一項前段，刑法第三百三十條第二項、
第一項、第二十六條前段、第三十八條第一項第二款，判決如主文。
本案經檢察官劉文婷到庭執行職務。
中      華      民      國    九十二    年      四      月     三十     日
                                  臺灣高雄地方法院刑事第五庭
                                      法  官    劉傑民
右正本證明與原本無異。
如不服本判決，應於判決送達後十日內，向本院提出上訴狀。
                                      書記官    林秀珍
中      華      民      國    九十二    年      四      月     三十     日
附錄所犯法條:
民國刑法第三百三十條
犯強盜罪而有第三百二十一條第一項各款情形之一者，處七年以上有期徒刑。
前項之未遂犯罰之。


司法院資訊處製作；財團法人民間司法改革基金會備份。
